【裁判字號】    88,交易,54
【裁判日期】    890426
【裁判案由】    過失致死
【裁判全文】
臺灣臺東地方法院刑事判決                          八十八年度交易字第五四號
    公  訴  人  臺灣台東地方法院檢察署檢察官
    被      告  甲○○
右列被告因過失致死案件，經檢察官提起公訴 (八十八年度偵字第七四一號)，本院
判決如左：
    主  文
甲○○無罪。
    事  實
一、公訴意旨詳如起訴書（如附件）。
二、公訴意旨認被告甲○○涉有過失致死犯行，係以前述事實業據死者家屬李金里、
    蔡明修、蔡純英、丙○○、丁○○及現場目擊證人蘇賢明於偵查中指稱明確，並
    有道路交通事故調查報告表一份及現場與車子擦滑痕跡之照片四張等為論據。訊
    之被告甲○○堅決否認有何過失之犯行，辯稱：他所駕駛的車並未撞及被害人，
    當日是被害人喝酒罪突然跑出來跌倒，此從她的車子並無任何凹痕可以證明，且
    被害人胸腹部出血亦可能導因於飲酒過量，並無任何證據足以證明與其有關等語
    。
三、按犯罪事實應依證據認定之，無證據不得推定其犯罪事實。又不能證明被告犯罪
    者，應諭知無罪之判決，刑事訴訟法第一百五十四條、第三百零一條第一項分別
    定有明文。且認定犯罪事實所憑之證據，雖不以直接證據為限，間接證據亦包括
    在內，然而無論直接或間接證據，其為訴訟上之證明，須於通常一般之人均不致
    有所懷疑而得確信其為真實之程度者，始得據為有罪之認定。經查：
  (一)本件車禍事故發生時，在場聞見者僅有被告及在現場聽聞「碰」一聲之證人蘇賢
    明，其餘被害人家屬李金里、蔡明修、蔡純英、丙○○、丁○○均屬事故發生後
    協助處理送醫急救或喪葬事宜之人，對現場事故之發生並未親自見聞，其所為證
    言並不具證據能力，先此敘明。
  (二)被告甲○○所駕車號Ｕ六—六五六○自用小客車曾與死者蔡清峰發生碰撞之事實
    ，業據被告於警訊及檢察官勘驗現場時坦白承認（其於警訊中供述：當時我駕自
    用小客車由南往北行駛，行至該肇事地點時，蔡青峰不知何故衝出來欲穿越道路
    與我自小客車右後側發傷擦撞），核證人蘇賢明、林玉花、楊陳順孝證述當時其
    等在車禍現場附近有聽到「砰」聲音之情節相符，且就被告肇事後車子右後側所
    留擦痕之高度約一○六公分至一百二十公分（見八十八年相字第四十二號卷第十
    二頁、本院八十八年四月十二日勘驗車輛之記錄）與被害人蔡清峰胸腹部之位置
    亦相當（被害人蔡清峰之身高為一六一公分，見卷附之台灣台東地方法院檢察署
    驗斷書），被告所駕之車輛與死者曾發生碰撞之事實，應可認定。
  (三)於此應進一步審究者，即為被告對此一碰撞事實之發生是否有過失。按被告當日
    是由南往北之方向行進，而被害人欲橫越馬路，此據被告於警訊中供述明確，且
    從被害人倒地之位置在死者住處前巷道向前延伸之台十一線公路由南往北向道路
    之中央處（見八十八年相字第四十二號卷第十頁、本院八十八年十二月二十日勘
    驗筆錄）並配合道路交通事故調查報告表作觀察，當日被告、死者雙方之行進方
    向分別為被告由南往北向；死者之行進方向則為由東向西向，應可認定。再被告
    所駕車輛車與被害人發生碰撞後，經員警檢視被告車輛僅發現被告車輛之右後側
    留有灰塵擦痕等情，亦據處理本件車禍事故之警員乙○○於本院審理時證述屬實
    ，則被告與被害人發生撞擊的位置是在被告所駕車輛右後側，亦堪認定，則從被
    告與被害人發生碰撞之位置在被告車輛之右後側，應可認定下列事實：本件車禍
    之發生應非被告所駕駛汽車正前方撞擊被害人，而是被害人突然由東向西自叉路
    口跑出而撞及被告所由南向北方向駕駛之車輛，否則如係公訴人所指被告駕駛汽
    車未注意車前狀況撞及被害人蔡青峰車，依前述被告與被害人於肇事前之各自行
    進方向，被告所駕駛汽車前頭應會有撞擊之痕跡，方符事理，而正係因被告所駕
    駛之車輛前頭並無撞擊痕跡，反倒是其右後車接近車尾之部位留有擦痕，更可證
    係被害人由東向西撞及被告之車輛。且被害人發生車禍送醫急救酒味很濃等情，
    亦據耕仁診所醫師高子耕證述屬實，死者是否酒後而減少其注意能力致本件車禍
    發生而有過失，因蔡清峰已死者非本院審究範圍，併此敘明。
  (四)綜上所述，本件車禍事故既係因被告突然自巷道穿出欲橫越馬路而撞及被告所駕
    之車輛，則被告對此突發事故之發生顯然無注意之能力，與刑法上之過失犯，以
    行為人對於結果之發生應注意並能注意而不注意為成立要件不符。此外，復查無
    其他積極之證據足以證明被告有公訴人所指之過失，不能證明被告犯罪，依照前
    述之說明，即應為無罪判決之諭知。
據上論斷，應依刑事訴訟法第三百零一條第一項，判決如主文。
案經檢察官洪政和到庭執行職務
中    華    民    國      八十九        年      四      月    二十六    日
                                  臺灣臺東地方法院刑事庭
                                          法  官 黃 堯 讚
右正本證明與原本無異。
如不服本判決，應於判決送達後十日內，向本院提出上訴狀。（須附繕本）
「切勿逕送上級法院」
                                          書記官 潘 正 苓
中    華    民    國      八十九年      四      月    二十八    日


司法院資訊處製作；財團法人民間司法改革基金會備份。
